【裁判字號】    97,交聲,260
【裁判日期】    980107
【裁判案由】    違反道路交通管理處罰條例聲明異議
【裁判全文】
臺灣苗栗地方法院交通事件裁定         97年度交聲字第260號
原處分機關   交通部公路總局新竹區監理所苗栗監理站
異  議  人
即受處分人   甲○○
                     號
上列異議人因違反道路交通管理處罰條例案件，對於交通部公路
總局新竹區監理所苗栗監理站97年12月10日所為之竹監苗字第裁
54-F00000000號處分（原舉發案號：苗縣警交字第F00000000 號
）、第裁54-F00000000號處分（原舉發案號：苗縣警交字第F000
00000號）、第裁54-F00000000 號處分（原舉發案號：苗縣警交
字第F00000000號），聲明異議，本院裁定如下：
    主  文
異議均駁回。
    理  由
一、按汽車駕駛人，行經有燈光號誌管制之交岔路口闖紅燈者，
    處新台幣1,800元以上5,400元以下罰鍰，並計違規點數3 點
    ，道路交通管理處罰條例第53條第1 項及第63條第1 項第3
    款分別定有明文。
二、原處分意旨略以：本件異議人即受處分人甲○○駕駛車牌號
    碼Q9-1879 號自用小客車，分別於民國97年10月28日8 時43
    分、97年10月29日8 時31分、97年11月13日8 時49分許，行
    經苗栗縣竹南鎮台一己線3 公里處，為苗栗縣警察局交通警
    察隊員警舉發「駕車行經有燈光號誌管制之交叉路口闖紅燈
    」違規；嗣異議人於舉發單所裁應到案時間內到案表示不服
    舉發，經原處分機關函請舉發單位調查結果，仍認異議人有
    上開違規行為，乃依道路交通管理處罰條例第53條第1 項、
    第63條第1 項第3 款暨違反道路交通管理事件統一裁罰基準
    及處理細則第41條第4 項規定，於97年12月10日裁處異議人
    罰鍰共計新臺幣（下同）8,100 元，並記違規點數共9 點，
    原處分並無不法等語。
三、異議意旨略以：異議人於97年10月28日至11月13日，先後三
    次駕駛車號Q9-1879 號自小客貨車行經苗栗縣竹南鎮台一己
    線3 公里處路口，紅燈右轉至該產業道路200 公尺處左側搭
    載志工，按現行道路交通處罰條例係違反第53條第2 項；其
    次測速照相只需10分之1 秒即逕自認定右轉燈未亮起，然異
    議人有打右方向燈並確實右轉，為此向法院提出聲明異議，
    請求撤銷原處分等語。
四、經查：
（一）本件異議人確有於上開時間，駕駛前開車號Q9-1879 號自
      小客貨車，行經苗栗縣竹南鎮台一己線3 公里處設有燈光
      號誌管制交岔口之事實，為異議人所不否認，並有卷附於
      該交岔路口設置照相設備拍攝取得之舉發照片6 張，堪予
      認定。
（二）異議人雖執前詞置辯，惟：
   1、按關於「闖紅燈」之認定，(一)車輛面對圓形紅燈時仍逕予
      穿越路口至銜接路段，含左轉、直行、迴轉及右轉（依箭
      頭綠燈允許行駛者除外）即視為闖紅燈之行為；(二)有繪設
      路口範圍者：車輛無視於紅燈警示，有穿越路口之意圖，
      而車身已伸入路口範圍亦視同闖紅燈；(三)目前交岔路口已
      繪設網狀黃線區者暫以該範圍視作路口，業經交通部於82
      年4 月22日以交路字第009811 號 函釋甚明。次按，「微
      電腦闖紅燈及測速自動照相設備」感應線圈係埋設於路面
      ，其主機控制單元，除設定時間調整及啟動照相各設定單
      元外，微電腦控制單元，係與路口行車管制號誌時向、週
      期、時比等同步設定，倘號誌燈號為綠燈時則執行超速照
      相，並由微電腦控制單元運算車輛行經感應線圈距離所需
      時間換算速度，而號誌燈號為紅燈時則執行闖紅燈照相，
      合先敘明。
   2、關於原處分機關竹監字第裁54-F00000000號處分、第裁54
      -F00000000號處分部分：依據原舉發單位即苗栗縣政府警
      察局於97年11月27日以苗警交字第0970051030號函覆略以
      ：「旨揭舉發案，經檢視單號F00000000 號第1 張採證照
      片『4.03』表示紅燈亮燈前黃燈已亮4.03秒、『007.23』
      表示違規車輛於紅燈亮起第7.23秒時進入路口，『L3』表
      示違規車輛進入路口時為第3 車道（外側車道）、『060』
      表示該路段最高速限60公里；第2 張採證照片『008. 03』
      、『030』 表示違規車輛於紅燈亮起第8.03秒時之位置並
      以時速30公里速度超越停止線且車身已伸入路口範圍。單
      號F00000000 號第1 張採證照片『4.03』表示紅燈亮燈前
      黃燈已亮4.03秒、『012.72』表示違規車輛於紅燈亮起第
      12.72秒時進入路口，『L3』 表示違規車輛進入路口時為
      第3 車道（外側車道）、『060』 表示該路段最高速限60
      公里；第2 張採證照片『013.52』、『038』 表示違規車
      輛於紅燈亮起第13.52 秒時之位置並以時速38公里速度超
      越停止線且車身已伸入路口範圍，闖紅燈事證明確屬實且
      車輛右轉燈均未亮起，與所述情形不符，爰請依法裁處」
      等語，有上開書函1 份在卷可稽。觀諸卷附4 張採證照片
      上方資料欄所顯示之數據，核與上開苗栗縣警察局函覆之
      內容相符。且本件違規路段所設置之交通違規自動採證照
      相儀器，係屬線圈感應式測速器，遇行車管制號誌轉換成
      紅燈後始啟動儀器照相採證。依單號F00000000 號第1 張
      採證照片上方顯示異議人之車輛於紅燈亮後7.23秒，仍以
      時速60公里前行，而依第2 張採證照片上方顯示異議人之
      車輛於紅燈亮後8.03秒，時速尚有30公里，且車身已明顯
      越過停止線，伸入路口範圍。依單號F00000000 號第1 張
      採證照片上方顯示異議人之車輛於紅燈亮後12.72 秒，仍
      以時速60公里前行，而依第2 張採證照片上方顯示異議人
      之車輛於紅燈亮後13.52 秒，時速尚有38公里，且車身已
      明顯越過停止線，伸入路口範圍。又上開路口所設置之自
      動照相儀器，係行車管制號誌轉換成紅燈後始啟動儀器照
      相採證，行車管制號誌由黃燈轉換成紅燈所需秒差。依單
      號F00000000 號第1 張採證照片第2 行中間示為4.03秒，
      而異議人駕駛上開車輛於號誌轉換紅燈後8.03秒超越停止
      線觸發照相機感應；依單號F00000000 號第1 張採證照片
      第2 行中間顯示為4.03秒，而異議人駕駛上開車輛於號誌
      轉換紅燈後13.52 秒超越停止線觸發照相機感應，足見異
      議人於紅燈亮起後始超越停止線無誤。
   3、關於原處分機關竹監字第裁54-F00000000號處分部分：觀
      諸卷附第1 張採證照片第2 行中間顯示為4.03秒，係行車
      管制號誌由黃燈轉換成紅燈所需秒差。而由第2 張照片得
      知，異議人駕駛上開車輛於號誌轉換紅燈後18.4秒超越停
      止線觸發照相機感應，且車子時速尚有31公里，車身亦明
      顯越過停止線，伸入路口範圍，有苗栗縣警察局97年12月
      25日函附照片可證。是異議人車輛在號誌變為紅燈時仍有
      向前駛行並保持行進之舉措等情明確。
（三）又交通警員掣單舉發違反道路交通管理處罰條例所列之違
      規事實，本質上為行政處分，係公務員基於職務上權力，
      依法就特定之具體事件所為具公法上效果之單方行政行為
      ，基於公務員為公法上行為具有公信力之原則，該行政處
      分當可被推定為有效。且本件查無任何證據足資證明執勤
      員警有何捏造事實違法取締之不法情事，而異議人亦未就
      執勤員警之舉發如何有誤，提出相關證據以供本院調查，
      則執勤員警本其維護交通秩序、安全職責所為之舉發，自
      應受到合法、正確之推定，異議人所為之指摘，經核並無
      依據。據此，異議人有於上述時、地駕車行經有燈光號誌
      管制之交岔路口闖紅燈行為，且經合法舉發一事應堪認定
      。
五、綜上所述，本件異議人既有上開於行經有燈光號誌管制之交
    岔路口闖紅燈之違規行為，原處分機關依道路交通管理處罰
    條例第53條第1 項、第63條第1 項第3 款之規定及違反道路
    交通管理事件統一裁罰基準表，裁處異議人罰鍰共計8,100
    元，並記違規點數共9 點，核無違法或不當之情事，聲明異
    議意旨仍執前詞，任意指摘原處分，並無理由，應予駁回。
六、據上論斷，應依道路交通管理處罰條例第87條第2 項，道路
    交通案件處理辦法第19條，裁定如主文。
中    華    民    國    98    年    1     月    7     日
                  交通法庭  法  官  林卉聆
以上正本證明與原本無異。
如不服本裁定應於送達後5 日內向本院提出抗告狀。
                            書記官  楊慧萍
中    華    民    國    98    年    1     月    7     日


司法院資訊處製作；財團法人民間司法改革基金會備份。
